台灣台北地方法院民事判決
原　　　告　　丁○○
被　　　告　　甲○○
　　　　　　　乙○○
兼共同
訴訟代理人　　丙○○
上列當事人間侵權行為損害賠償事件，本院於中華民國96年12月
13日言詞辯論終結，判決如下：
    主  文
原告之訴駁回。
訴訟費用由原告負擔。
    事實及理由
一、原告主張及聲明如下：
(一)被告甲○○、林能道、丙○○分別擔任訴外人華南商業銀行
    股份有限公司（下稱華南銀行）之總經理、建成分行經理、
    建成分行經辦員。被告等所持鈞院核發之66年度民執乙字第
    16776 號債權憑證，其上載明金額合計約新台幣（下同）
    68,705元（下稱系爭債務），惟被告明知前揭債權業已罹於
    時效，對於原告並無請求權，竟向鈞院聲請強制執行，經鈞
    院民事執行處以95年度執字第26567 號民事事件查封原告所
    有坐落台北市○○區○○段2 小段649 地號土地，及其上建
    物門牌號碼台北市中正區○○○路○ 段57號7 樓、7 樓之1
    、7 樓之2 、7 樓之5 、7 樓之6 、7 樓之7 、8 樓、8 樓
    之1 、8 樓之2 、8 樓之3 、8 樓之4 、8 樓之5 、8 樓之
    6 、8 樓之7 等房屋，造成原告信用權受損。原告爰依民法
    第184 條第1 項前段、第195 條等規定及最高法院86年度台
    上字第2695號判決，請求被告連帶給付1,000,000 元及登報
    道歉。
(二)對被告抗辯所為之陳述：
  1.被告得向訴外人即與原告同為連帶保證人之連澄欽、鄭素芳
    及黃步垣3 人求償而於30年間未為之，訴外人連澄欽生前並
    告知原告已清償全部債務，訴外人鄭素芳則口頭告知已清償
    系爭債務之1/4 ，被告並已將系爭債務轉呆帳結案，上開事
    實足見被告已受償完畢。
  2.被告於30年間未曾請求原告償還系爭債務以中斷時效，則請
    求權罹於時效。
  3.被告明知債權憑證之請求權消滅，仍聲請法院強制執行，且
    原告於中國國際商業銀行、國泰世華銀行、台灣銀行等銀行
    帳戶存款亦足以清償系爭債務，被告未先徵詢聯合徵信中心
    確認原告銀行有無存款可供執行，反先聲請法院查封原告所
    有不動產，違反銀行作業程序及經驗法則，為權利濫用，顯
    有過失。
(三)原告之聲明：
  1.被告應連帶給付原告1,000,000 元及自起訴狀繕本送達翌日
    起至清償日止，按週年利率5 ％計算之利息。
  2.被告應在中國時報、聯合報及自由時報頭版刊登道歉啟示2
    天。
二、被告抗辯及聲明如下：
(一)本件系爭債務未清償，且被告之債權未因時效完成而消滅，
    故被告仍得向原告請求。
(二)被告已於95年7 月17日撤回本院95年度執字第26567 號強制
    執行事件，原告應證明其是否受有損害及其數額。
(三)被告於95年間向國稅局查詢原告94年度綜合所得稅資料清單
    ，該綜合所得稅資料並無載明原告銀行利息收入，因而認定
    原告無銀行存款，故對原告之不動產聲請強制執行，被告並
    無過失。
(四)被告之聲明：原告之訴駁回。
三、本院得心證之理由：
(一)按當事人主張有利於己之事實者，就其事實有舉證之責任，
    民事訴訟法第277 條定有明文；又民事訴訟如係由原告主張
    權利者，應先由原告負舉證之責，若原告先不能舉證，以證
    實自己主張之事實為真實，則被告就其抗辯事實即令不能舉
    證，或其所舉證據尚有疵累，亦應駁回原告之請求（最高法
    院17年上字第917 號判例參照）。
(二)本件原告主張被告等應負損害賠償責任等語，無非係以被
    告所持本院核發之本院66年度民執乙字第16776 號債權憑證
    上所載之系爭債務業經清償，及被告對原告之請求權業已
    罹於時效等語為據。經查：
  1.訴外人華南銀行前於95年6 月21日持本院於66年6 月4 日核
    發之北院劍民執乙字第16776 號債權憑證（其上載明訴外人
    明新貿易有限公司、該公司之法定代理人即本件原告、訴外
    人黃步垣、鄭素芳、連澄欽應連帶給付訴外人華南銀行美金
    2,115 元，及自58年8 月29日起至清償日止按年息9 ％計算
    之利息）聲請執行原告之財產，本院執行處以95年度執字第
    26567 號執行事件受理後，於95年6 月23日、同年6 月26日
    、同年7 月7 日分別囑託地政機關查封原告所有之系爭不動
    產，嗣原告於95年7 月6 日具狀陳明訴外人華南銀行之請求
    權罹於時效後，訴外人華南銀行即於95年7 月17日撤回前揭
    強制執行之聲請，本院執行處亦旋於95年7 月18日通知地政
    機關塗銷對原告所有不動產之查封登記等情，業經本院調閱
    本院95年度執字第26567 號執行卷宗查明屬實，堪信為真實
    。
  2.本原告雖主張前揭債權憑證所載之債務業經清償等語，惟業
    經被告所否認，此有本院96年12月13日言詞辯論筆錄1 件附
    卷可參（見本院卷第73頁反面），原告復未於本院審理時提
    出其他積極證據證明系爭債務確經清償及由何人以何方式清
    償，是原告主張被告並無債權而聲請強制執行原告所有之不
    動產等語，即難憑採。
  3.按請求權，因15年間不行使而消滅；又消滅時效因開始執行
    行為或聲請強制執行而中斷；時效中斷者，自中斷之事由終
    止時，重行起算；民法第129 條第2 項第5 款、第137 條第
    1 項分別定有明文。本件被告所持債權憑證所載之系爭債權
    ，因66年間被告聲請強制執行而時效中斷，並自本院於66年
    6 月4 日核發該債權憑證時重新起算時效，故系爭債權之本
    金部分應於81年6 月4 日罹於時效。惟我國民法第144 條第
    1 項所定關於時效完成後之效力，係採抗辯權發生主義，債
    權於時效完成後，僅債務人於債權人請求時得拒絕給付而已
    （最高法院29年上字第1195號判例參照），其債權本身仍然
    存在。本件原告既未舉證證明系爭債權業經清償而消滅如前
    所述，則訴外人華南銀行於系爭債權之本金部分罹於時效後
    ，仍依前述債權憑證請求強制執行原告之財產，因該債權憑
    證所載之利息債權尚未全部罹於時效，且原告於該時尚未提
    出時效抗辯，是訴外人華南銀行前揭強制執行之聲請，乃屬
    權利之行使，並無不法之處，僅係原告於提出時效抗辯後，
    可就業已罹於時效之部分拒絕清償而提起異議之訴而已（司
    法院院字第2447號解釋參照）。而訴外人華南銀行於原告聲
    明異議後，亦旋即撤回強制執行之聲請，是原告主張被告等
    不法聲請強制執行原告之財產等語，亦不足採。
(三)綜上所述，本件原告並未舉證證明系爭債權業經清償而消滅
    ，復未舉證證明被告有何不法之行為，並參以聲請本件強制
    執行者係訴外人華南銀行，並非被告3 人；從而，本件原告
    依民法第184 條第1 項前段、第195 條等規定及最高法院86
    年度台上字第2695號判決，請求被告連帶給付1,000,000 元
    及自起訴狀繕本送達翌日起至清償日止，按週年利率5 ％計
    算之利息，並請求被告在中國時報、聯合報及自由時報頭版
    刊登道歉啟示2 天，均屬無據，應予駁回。
四、本件事證已臻明確，兩造其餘主張陳述及所提之證據，經本
    院斟酌後，認與判決結果不生影響，均毋庸再予論述，附此
    敘明。
五、訴訟費用負擔之依據：民事訴訟法第78條。
中　　華　　民　　國　　96　　年　　12　　月　　31　　日
  　　　　　　　          　  民事第二庭  法　官  黃蓓蓓
上為正本係照原本作成
如對本判決上訴，須於判決送達後20日內向本院提出上訴狀
中　　華　　民　　國　　96　　年　　12　　月　　31　　日
                                      法院書記官  林蓮女
